【裁判字號】    98,消債更,628
【裁判日期】    980526
【裁判案由】    聲請更生程序
【裁判全文】
臺灣高雄地方法院民事裁定           98年度消債更字第628號
聲  請  人  乙○○
代  理  人  甲○○
上列當事人聲請消費者債務清理事件，本院裁定如下：
    主  文
聲請人乙○○自民國九十八年五月二十六日下午五時起開始更生
程序。
命司法事務官進行本件更生程序。
    理  由
一、聲請意旨略以：聲請人積欠如附表所示之債權人消費借貸、
    信用卡、現金卡契約等無擔保債務，前未曾依「中華民國銀
    行公會會員辦理消費金融案件無擔保債務協商機制」請求共
    同協商債務清償方案，於消費者債務清理條例施行後，於民
    國97年12月15日向最大債權金融機構即台新銀行請求協商，
    惟不成立。因聲請人對金融機構因消費借貸所負之債務共達
    新台幣（下同）1,664,452 元，致聲請人之每月薪資所得於
    扣除必要生活費用後，已陷於不能清償債務之情形；又聲請
    人所負無擔保或無優先權之債務總額未逾1,200 萬元，復未
    經法院裁定開始清算程序或宣告破產，爰依法聲請更生等語
    。
二、按，「債務人不能清償債務或有不能清償之虞者，得依本條
    例所定更生程序，清理其債務」；「債務人無擔保或無優先
    權之債務總額未逾1,200 萬元者，於法院裁定開始清算程序
    或宣告破產前，得向法院聲請更生」；「法院開始更生程序
    之裁定，應載明其年、月、日、時，並即時發生效力」；「
    法院裁定開始更生或清算程序後，得命司法事務官進行更生
    或清算程序，必要時得選任律師、會計師或其他適當之自然
    人或法人一人為監督人或管理人。」，消費者債務清理條例
    第3 條、第42條第1 項、第45條第1 項、第16條第1 項分別
    定有明文。
三、聲請人主張其積欠如附表所示債權人上開債務；其已依消費
    者債務清理條例之規定，向最大債權金融機構台新銀行申請
    協商，惟於97年12月15日協商不成立等事實，業據聲請人提
    出財團法人金融聯合徵信中心當事人查詢個人資料（信用報
    告）回覆書、前置協商不成立通知書等影本為證（卷第15、
    18-21 頁），足認屬實。故本件所應審酌者為聲請人是否有
    不能清償債務或不能清償之虞之情形。
四、經查：
（一）聲請人任職於聯合保全股份有限公司，其97年度之平均每
      月所得為23,642元，有聲請人提出之97年薪資證明（卷第
      33頁）在卷可稽。
（二）就聲請人本人之必要生活支出部份，聲請人並未提出全部
      憑證以資證明，無從審酌是否均屬必要之費用，此部份因
      消費者債務清理條例之立法目的，係為使不幸陷入經濟困
      境之人得以清理債務、重建生活，並在清理過程中能保有
      符合人性尊嚴之最低基本生活，而非維持債務人過去慣常
      之寬逸生活，是於評估債務人是否有不能清償或履行原協
      商方案是否顯有重大困難時，非由聲請人任意主張其基本
      生活費用之數額，否則將造成揮霍無度以致清償能力降低
      ，反而易使更生程序無從進行，因此本院認應以內政部所
      公告之98年度台灣省低收入戶最低生活費用每人每月為9,
      660 元計算始為合理。
（三）又聲請人名下並無任何財產，有聲請人之財產歸屬資料清
      單等件在卷可稽（卷第17-1頁）。則以聲請人之每月平均
      所得約為23,642元，於扣除其本人之必要生活費用9,660
      元後，僅餘13,982元，依此計算，其尚需10年始得清償上
      開債務，惟聲請人係39年9 月27日出生，有戶籍謄本在卷
      可稽（卷第12頁），年已59歲，距法定65歲之退休年齡只
      剩下6 年，依此情形，堪認其已陷於不能清償之情形。
五、綜上所述，聲請人有不能清償債務之情事，其無法清償如附
    表所示之無擔保債務未逾1,200 萬元，且無消費者債務清理
    條例第46條各款所定應駁回更生聲請之事由存在，故聲請人
    聲請本件更生，即無不合，應予准許，並依上開規定命司法
    事務官進行本件更生程序，爰裁定如主文所示。
六、依消費者債務清理條例第11條第1 項、第45條第1 項、第16
    條第1 項，裁定如主文。
中    華    民    國    98    年    5     月    26    日
                  民事第四庭  法      官  郭文通
上為正本係照原本作成。
本件不得抗告。
本裁定已於民國98年5 月26日下午5 時公告。
中    華    民    國    98    年    5     月    26    日
                              書  記  官  卓榮杰
附表：無擔保債權人清冊
┌──┬────────────┬────────┐
│編號│債權人                  │金額（新臺幣）  │
├──┼────────────┼────────┤
│一  │彰化銀行                │219,000元       │
├──┼────────────┼────────┤
│二  │國泰世華銀行            │340,222元       │
├──┼────────────┼────────┤
│三  │兆豐國際商業銀行        │59,880元        │
├──┼────────────┼────────┤
│四  │荷蘭銀行                │184,373元       │
├──┼────────────┼────────┤
│五  │聯邦銀行                │228,837元       │
├──┼────────────┼────────┤
│六  │萬泰銀行                │82,000元        │
├──┼────────────┼────────┤
│七  │台新銀行                │439,371元       │
├──┼────────────┼────────┤
│八  │日盛銀行                │110,769元       │
├──┴────────────┼────────┤
│合               計           │1,664,452元     │
└───────────────┴────────┘


司法院資訊處製作；財團法人民間司法改革基金會備份。
